【裁判字號】    92,交聲,683
【裁判日期】    920703
【裁判案由】    違反道路交通管理處罰條例聲明異議
【裁判全文】
臺灣臺北地方法院交通事件裁定                    九十二年度交聲字第六八三號
    原處分機關  交通部公路總局台北區監理所
    異  議  人
    即受處分人  甲○○
右列受處分人因違反道路交通管理處罰條例案件，對於交通部公路總局台北區監理所
中華民國九十二年五月二十八日所為之處分（原處分案號：北監營字第裁四○－Ｃ0
0000000號），聲明異議，本院裁定如左：
    主  文
原處分撤銷。
甲○○汽車所有人，汽車行駛，牌照破損，不報請公路主管機關換發，處罰鍰新臺幣
佰元。
    理  由
一、按法院受理交通事件，準用刑事訴訟法之規定，道路交通管理處罰條例第八十九
    條前段定有明文，是刑事訴訟法「罪疑惟輕」之原則，於交通事件亦有準用。次
    按汽車行駛，損毀或變造汽車牌照、塗抹污損牌照，或以安裝其他器具之方式，
    使不能辨認其牌號者，固應依道路交通管理處罰條例第十三條第一款規定，處罰
    汽車所有人新臺幣（下同）二千四百元以上四千八百元以下罰鍰，並責令申請換
    領牌照或改正；惟汽車行駛，牌照遺失或破損，不報請公路主管機關補發、換發
    或重新申請者，則應依同條例第十四條第一款規定，處汽車所有人三百元以上六
    百元以下罰鍰，並責令改正、補換牌照或禁止其行駛。換言之，汽車所有人汽車
    行駛時，牌照雖有破壞或污損，但未達於不能辨認其牌號之程度者，應依前開條
    例第十四條第一款裁罰，而非同條例第十三條第一款裁罰。
二、本件受處分人即異議人甲○○駕駛其所有車號Ｔ三－六九二號營業小客車，於民
    國九十二年三月二十四日下午四時五分許，在台北縣新店市○○路與安和路口，
    經台北縣政府警察局新店分局交通分隊員警當場攔停舉發號牌污損不能辨認，而
    有違反道路交通管理處罰條例第十三條第一款規定之行為掣單舉發，嗣受處分人
    於舉發通知單上所載之應到案日期前向原處分機關提出申訴，經原處分機關函請
    舉發單位調查結果，仍認受處分人所有前述車號汽車有前開違規行為，原處分機
    關乃依前揭道路交通管理處罰條例第十三條第一款（贅載第一項）規定，依最低
    額裁處受處分人罰鍰二千四百元。
三、受處分人甲○○聲明異議意旨固不否認其有駕駛前述車號汽車於右揭時地經警攔
    停當場舉發之事實，然辯稱：前開車號汽車係因濺到柏油，多次打臘而呈模糊狀
    ，但不至於無法辨識，此有其以前多次定點及不定點被拍照舉發違規可證等語。
    經查，受處分人所有前述車號汽車經警攔停舉發當時，業經製單舉發員警曾志雄
    拍攝彩色照片兩張附卷，依卷附兩張照片所示，該車前車牌牌號清晰可見，後車
    牌紅色牌號部分呈白色狀態，有該兩張照片附卷可稽，而該後車牌紅字部分呈白
    色狀態，是因紅漆磨損，所以變成白色等情，業據前開舉發員警曾志雄到庭結證
    甚明，足見受處分人所有前述車號汽車之後車牌確有污損情形；惟依該照片所示
    ，該後車牌牌號尚未達不能辨認之程度，換言之，依該照片所示，仍能清楚辨認
    該後車牌之牌照號碼為何；雖到庭員警曾志雄到庭證稱：該後車牌在夜間就無法
    辨識，拍照是用閃光燈，如果用肉眼就無法看出等語（見本院九十二年七月一日
    筆錄），然該照片係在下午四時許舉發時所拍攝，其餘較閃光燈照射範圍較遠之
    路樹、招牌等物均清晰可見，實難認該照片若無以閃光燈拍攝，即不能以肉眼看
    出該後車牌之牌號，而在夜間是否就無法辨識一節，遍查卷內證據，並無其他證
    據可資佐證，揆諸首揭「罪疑惟輕」之證據法則，自不能當然即認該後車牌牌號
    在夜間就無法辨識。從而，受處分人所辯：該車牌呈模糊狀，但不至於無法辨識
    等語，自非無據，尚難認受處分人所有前述汽車牌照有污損致不能辨認之違規行
    為，而應認受處分人所有前述汽車牌照，僅有污損而未報請公路主管機關換發之
    違規行為，應依道路交通管理處罰條例第十四條第一款予以處罰。
四、綜前所述，受處分人駕駛前述車號汽車，其牌照僅有污損而未報請公路主管機關
    換發之違行為，但無污損致不能辨認之違規行為，從而，原處分機關依道路交通
    管理處罰條例第十三條第一款之規定裁處罰鍰二千四百元，即有未洽，應由本院
    予以撤銷，改依同條例第十四條第一款及違反道路交通管理事件統一裁罰基準表
    之規定，從輕裁處受處分人罰鍰三百元，如主文第二項所示，以資適法。
據上論斷，應依道路交通案件處理辦法第二十條前段，裁定如主文。
中      華      民      國    九十二    年      七      月      三      日
                                    臺灣臺北地方法院交通法庭
                                        法  官  劉  台  安
右正本證明與原本無異
如不服本裁定應於送達後五日內向本院提出抗告狀
                                        書記官  張  汝  琪
中      華      民      國      九十二      年      七      月    七    日


司法院資訊處製作；財團法人民間司法改革基金會備份。
